【裁判字號】    97,易,1319
【裁判日期】    970507
【裁判案由】    妨害自由等
【裁判全文】
臺灣臺中地方法院刑事判決              97年度易字第1319號
公  訴  人  臺灣臺中地方法院檢察署檢察官
被      告  乙○○
上列被告因妨害自由等案件，經檢察官提起公訴（96年度偵字第
16634號），本院判決如下：
    主    文
乙○○以加害生命、身體之事，恐嚇他人致生危害於安全，處拘
役貳拾日，如易科罰金，以新臺幣壹仟元折算壹日。
其餘被訴公然侮辱部分公訴不受理。
    犯罪事實
一、緣乙○○持有丁○○簽發之金額新台幣（下同）68萬5000元
    之本票1紙，惟該紙本票前經本院以95年度中簡字第5933號
    判決確認乙○○對丁○○票據債權不存在確定。乙○○明知
    該本票已經法院判決票據債權不存在，但心有不甘，仍憑該
    紙本票多次向丁○○催討債務，然丁○○認該本票既經法院
    判決確認債權不存在，遂拒絕付款。嗣於民國96年6月2日19
    時許，乙○○邀蔡東霖陪同，復到臺中市西屯區○○○街15
    號之丁○○住處，欲向丁○○催討上開債務，適丁○○不在
    家，丁○○之母甲○○又稱：該筆債務法院已經判決不存在
    ，希望乙○○不要再來等語。致乙○○因而心生不滿，憤而
    萌生恐嚇危害安全之犯意，在該住處門外，向甲○○及在場
    之其女兒廖靜如恫嚇稱：「你們全家給我試看看，我要你們
    全家很好看。」等語，以加害生命、身體之事恐嚇甲○○、
    廖靜如，使渠等心生畏懼，致生危害於甲○○、廖靜如之安
    全，並以「幹你娘」等語辱罵甲○○（所涉公然侮辱罪部分
    業經撤回告訴）。
二、案經甲○○訴由臺中市警察局第六分局報告臺灣臺中地方法
    院檢察署檢察官偵查起訴。
    理    由
一、按被告以外之人於審判外之陳述，除法律有規定者外，不得
    作為證據；又被告以外之人於偵查中向檢察官所為之陳述，
    除顯有不可信之情況者外，得為證據；另被告以外之人於審
    判外之陳述，雖不符前4條之規定，而經當事人於審判程序
    同意作為證據，法院審酌該言詞陳述或書面陳述作成時之情
    況，認為適當者，亦得為證據。當事人、代理人或辯護人於
    法院調查證據時，知有第159條第1項不得為證據之情形，而
    未於言詞辯論終結前聲明異議者，視為有前項之同意；刑事
    訴訟法第159條第1項、第159條之1第2項及第159條之5分別
    定有明文。本件證人即告訴人甲○○及其子女丁○○、廖靜
    如、廖歆怡等人於接受警員詢問或檢察官訊問時所為之指訴
    及陳述，雖係被告以外之人於審判外之言詞陳述，惟被告對
    於證人於警、偵訊時陳述及證述之證據能力，於本院審理中
    不爭執，亦未於言詞辯論終結前聲明異議，視為於審判程序
    同意作為證據，且被告以外之人於偵查中向檢察官所為之陳
    述，原則上得為證據，本院並審酌上開筆錄作成時之情況尚
    無不當，依刑事訴訟法第159條之1第2項及第159條之5之規
    定，自有證據能力，合先敘明。
二、訊據被告乙○○固供承有於上開時、地，與蔡東霖陪同前往
    丁○○住處欲催討前揭票據債務，然丁○○不在該住處，由
    丁○○之母親甲○○應門等情，然矢口否認有何恐嚇危害安
    全之犯行，辯稱：伊僅有向甲○○表示要處理該張本票的事
    情，並沒有恐嚇，也沒有用三字經辱罵她們，伊當時講話口
    氣有比較衝一點，聲音有比較大聲而已云云。經查：
  (一)上開犯罪事實，迭經證人即告訴人甲○○於警詢、偵查中指
    訴綦詳（見警卷第7、8頁、偵查卷第11、12頁），並於本院
    審理中結證稱：被告當時說要找伊兒子丁○○，要處理本票
    債權的問題，但是丁○○不在，伊跟被告說法院已經判決債
    權不存在了，為何還要來催討，被告說法院判的是法院判的
    ，債權他還是要催討，後來伊女兒打電話報警，結果被告看
    到伊等報警就離開了，離開前用三字經罵伊，還說要「你們
    全家給我試看看，我要你們全家很好看」，伊就覺得伊的生
    命、身體安全受到威脅，因為被告知道渠等住處，可以隨時
    來找渠等麻煩等語（見本院97年4月16日審判筆錄第4頁），
    互核證人甲○○前後指訴情節大致相符，並有告訴人記錄被
    告前來時間之筆記本影本附卷可稽（見偵查卷第13頁）。
  (二)證人即告訴人之女廖靜如亦於偵查中結證稱：於96年6月2日
    當天，伊有聽到被告辱罵及恐嚇的言語，當時伊站在伊母親
    甲○○的旁邊，被告站在伊家門口，伊聽到門口有聲音才出
    來，聽到被告問錢到底要不要還，甲○○說「債權已經不成
    立了，你還來幹嘛」，被告說「不管，一定要還錢」，甲○○說「跟你講不清」，就轉身走，被告便說「你們全家給我
    記住，我要給你們好看」，伊聽到後會害怕，而且被告還有
    罵三字經「幹你娘」很大聲，伊一聽到被告罵這句話，就很
    生氣等語（見偵查卷第39、40頁），核與告訴人前揭指訴情
    節大致相符，雖其等就恐嚇內容前段究係「你們全家給我試
    看看」或「你們全家給我記住」稍有出入，然究其全文意旨
    並無二致。而參諸告訴人前後指訴被告恐嚇言詞多屬一致，
    且告訴人係於被告前來催討債務之際，全程與被告面對面接
    觸之人，並將被告出現時間紀錄於記事本中，證人廖靜如係
    於聽聞家門口有聲音才下出面，與被告接觸時間較短，告訴
    人對於恐嚇言詞內容之記憶深度應較明確，是以告訴人指訴
    之恐嚇內容為據。
  (三)證人丁○○於警詢時證稱：上開本票業經本院判決票據權利
    不存在確定，被告仍屢次到伊住處催討債務（見警卷第3、4
    頁），證人甲○○、廖靜如、廖歆怡亦證稱：被告及受讓被
    告債權之人多次前往渠等住處催討債務等情（見偵查卷第12
    、39、40頁），並有本院以95年度中簡字第5933號判決正本
    1份附卷可稽（見警卷第16至18頁），被告亦自承：96年6月
    2日當日前往告訴人住處係為催討上開債務之事，當時講話
    口氣有比較衝一點，聲音有比較大聲等情，足認被告確因上
    開債務屢次催討未果，再次前往告訴人住處尋釁，被告為求
    索得債務，復偕同友人蔡東霖陪同前往，其於催索債務未果
    、心生不滿之際，因而出言恐嚇以壯聲勢，與其索債之目的
    無違，衡諸常情，索討欠債者，為遂行討債目的，多以暴力
    行為或言語，或兩者一併使用，使欠債者或他人身分因之震
    懾，達到討債目的。益徵證人甲○○、廖靜如所證上情，應
    堪採信。
  (四)且按刑法上所謂恐嚇，凡一切之言語、舉動足以使他人生畏
    懼心者，均包含在內。係指以將來害惡之事通知他人，使其
    發生恐怖心之謂，舉凡以言詞、文字或舉動相恐嚇，將加害
    惡於他人之生命、身體、自由、名譽、財產者皆屬之，並不
    以言詞行之為限，最高法院22年上字第1310號判例、84年度
    台上字第3257號判決意旨可資參照。證人甲○○於警詢及本
    院審理中指訴：其因被告上開言行感到非常恐懼，感受生命
    、身體安全受到威脅等語（見警卷第8頁、本院前揭審判筆
    錄），證人廖靜如於偵查中證稱：伊聽到後會害怕等語（見
    偵查卷第40頁），足認上開言行使渠等心生畏懼，致生危害
    於甲○○、廖靜如之安全，而該當於恐嚇之要件。
  (五)綜上，被告前揭所辯，容係事後卸責之詞，不足採信，本案
    事證明確，被告犯行洵堪認定，應依法論科。
三、核被告所為，係犯刑法第305條之恐嚇危害安全罪。被告以
    一恐嚇行為，致使被害人甲○○、廖靜如均心生畏懼，為一
    行為觸犯數罪名，屬於一行為侵害數法益之想像競合犯，應
    依刑法第55條規定，從一重處斷，公訴意旨雖漏未就被告恐
    嚇廖靜如部分提起公訴，然此部分與檢察官上開起訴成罪之
    恐嚇甲○○部分，有想像競合犯之實質上一罪關係，應為起
    訴效力所及，本院自得併予審理。爰審酌被告僅因索討債務
    之故，不思以平和、理性方式協商解決，或循法律途徑為之
    ，竟前往告訴人住處尋釁並出言恐嚇，造成告訴人及其女兒
    廖靜如心理上恐懼，雖未造成如恐嚇內容所示之實際結果，
    然此舉已侵害告訴人、廖靜如免於恐懼之自由，擾亂居家安
    寧，行為殊屬不該，本應從較重之量刑，惟念及被告並未訴
    諸具體實害，且於本院審理中當庭向告訴人致歉，雖猶執前
    詞否認犯行，然被告為免告訴人及其家人再遭受上開本票債
    務催索之煩，業應告訴人當庭之要求，將上開本票原本寄還
    告訴人，有告訴人陳報狀可稽，取得告訴人之諒解，容見被
    告確有坦誠致歉之真意及排除紛擾之具體行動，犯後態度尚
    可，暨其品行、智識程度、生活狀況等一切情狀，量處如主
    文所示之刑，以示儆懲，並諭知易科罰金之折算標準。
四、至公訴意旨另以：被告於上開時、地，因索討債務未果，而
    基於公然侮辱之犯意，以「幹你娘」等語辱罵甲○○，致甲○○名譽受損，因認被告此部分行為涉犯刑法第309條第1項
    之公然侮辱罪嫌等語。惟按告訴乃論之罪，其告訴經撤回者
    ，應諭知不受理之判決，此為刑事訴訟法第303條第3款所明
    定，又刑法第309條第1項之公然侮辱罪，依照同法第314條
    規定係屬告訴乃論之罪，茲經告訴人於第一審辯論終結前當
    庭撤回告訴（見本院97年4月16日審判筆錄第3頁），爰就被
    告其於被訴公然侮辱罪部分，諭知不受理之判決。
據上論斷，應依刑事訴訟法第284條之1、第299條第1項前段、第
303條第3款，刑法第305條、第55條、第41條第1項前段，刑法施
行法第1條之1第1項、第2項前段，判決如主文。
本案經檢察官丙○○到庭執行職務。
中    華    民    國    97    年    5     月    7     日
                  臺灣臺中地方法院刑事第五庭
                      法  官  吳崇道
上正本證明與原本無異。
如不服本判決，應於收受送達後10日內向本院提出上訴書狀（應
敘述具體理由並附繕本）。
上訴書狀如未敘述理由，應於上訴期間屆滿後20日內補提理由書
於本院。
                      書記官  黃舜民
中    華    民    國    97    年    5     月    7     日
附錄論罪科刑法條
刑法第305條
以加害生命、身體、自由、名譽、財產之事，恐嚇他人致生危害
於安全者，處2年以下有期徒刑、拘役或3百元以下罰金。


司法院資訊處製作；財團法人民間司法改革基金會備份。
